臺灣高雄地方法院刑事判決　　　　　　　96年度易緝字第24號
公　訴　人　臺灣高雄地方法院檢察署檢察官
被　　　告　乙○○
上列被告因業務侵占案件，經檢察官提起公訴（93年度偵緝字第
2574號），本院合議庭裁定由受命法官獨任進行簡式審判程序，
茲判決如下：
    主  文
乙○○意圖為自己不法之所有，而侵占自己持有他人之物，處有
期徒刑參月，如易科罰金，以銀元參佰元即新台幣玖佰元折算壹
日。緩刑貳年，並應向臺灣高雄地方法院檢察署、指定之公益團
體、地方自治團體或社區提供陸拾小時之義務勞務，緩刑期內付
保護管束。
    事  實
一、緣乙○○前自民國92年8 月24日起，向址設高雄市前鎮區○
    ○○路35號之「高助交通企業有限公司」（下稱高助公司）
    租用車號Y5-598號營業用小客車（包括車牌2 面；下稱系爭
    車輛），雙方並約定租期至93年8 月23日止，租金為每日新
    臺幣（下同）500 元。詎乙○○於取得系爭車輛後，自93年
    2 月3 日起未再繳納租金，並於前揭租約到期後即93年8 月
    24日起，基於意圖為自己不法所有之犯意，以變易持有為所
    有之意思將系爭車輛侵占入己。
二、案經高助公司訴由臺灣高雄地方法院檢察署檢察官偵查起訴
    。
    理  由
一、本案被告乙○○所犯係死刑、無期徒刑、最輕本刑為3 年以
    上有期徒刑以外之罪，其於準備程序就前揭被訴事實為有罪
    之陳述，經受命法官告知簡式審判程序之旨，並聽取其與公
    訴人之意見後，本院認無不得或不宜改依簡式審判程序進行
    之處，爰依刑事訴訟法第273 條之1 第1 項、第284 條之1
    規定，裁定本件由受命法官獨任進行簡式審判程序，合先敘
    明。
二、事實之認定：
    上揭犯罪事實，業據被告於本院審理中坦承不諱（本院卷第
    62、108 頁參照），核與證人即高助公司負責人甲○○於本
    院審理中所結證之情節相符（本院易緝卷第77至79、104 頁
    參照），亦與證人即高助公司會計丙○○於警詢中證述之情
    節互核一致（93年度他字第3697號卷第2 至4 頁參照），並
    有租賃契約書1 紙附卷足資佐證（93年度發查字第2834號卷
    第5 頁參照）。從而，被告上開自白與事實相符，自可採為
    認定事實之證據。本案事證明確，被告侵占犯行洵堪認定，
    應依法論罪與科刑。
三、論罪與科刑：
    (一)本案相關法律之比較適用：
      按行為後法律有變更者，適用行為時之法律；但行為後之
      法律有利於行為人者，適用最有利於行為人之法律，刑法
      第2 條第1 項定有明文。查於被告前開行為後，刑法第33
      條及第41條業經總統於94年2 月2 日修正公布，並依刑法
      施行法第10條之1 規定自95年7 月1 日施行。職是，本件
      自應就被告行為前、後相關法律有修正者，依前揭規定加
      以比較以資適用。茲說明如下：
      1.修正前刑法第335 條第1 項侵占罪原規定法定刑為「5
        年以下有期徒刑、拘役或併科1,000 元以下罰金」，且
        依修正前刑法第33條第5 款及罰金罰鍰提高標準條例第
        1 條前段，規定罰金數額應為10元以上；然依刑法施行
        法第1 條之1 規定，修正後該條之法定刑度應為「5 年
        以下有期徒刑、拘役或併科新臺幣30,0 00 元以下罰金
        」，而修正後刑法第33條第5 款提高罰金數額為新臺幣
        1,000 元以上，並以百元計算之。是以該罪修正後關於
        有期徒刑、拘役等自由刑雖未加以變更，惟就罰金數額
        下限則予以提高，故修正後之法律效果對行為人而言較
        屬不利，準此，應以修正前之規定對於被告較為有利。
        爰依刑法第2 條第1 項前段之規定，適用行為時即修正
        前之舊法。
      2.修正前刑法第41條第1 項前段原規定：「犯最重本刑為
        5 年以下有期徒刑以下之刑之罪，而受6 個月以下有期
        徒刑或拘役之宣告，因身體、教育、職業、家庭之關係
        或其他正當事由，執行顯有困難者，得以1 元以上3 元
        以下折算一日，易科罰金。」，且被告行為時之易科罰
        金折算標準，依修正前罰金罰鍰提高標準條例第2 條前
        段（現已刪除）之規定，本係就其原定數額提高為100
        倍折算1 日，故被告行為時之易科罰金折算標準乃以銀
        元300 元折算1 日，經折算後應以新臺幣900 元折算為
        1 日。惟修正後刑法第41條第1 項前段則改以：「犯最
        重本刑為5 年以下有期徒刑以下之刑之罪，而受6 個月
        以下有期徒刑或拘役之宣告者，得以新臺幣1,000 元、
        2,000 元或3,000 元折算一日，易科罰金。」，乃就易
        科罰金之折算標準予以提高。從而，比較修正前、後所
        定之易科罰金折算標準，當以修正前之規定較有利於被
        告。爰亦依刑法第2 條第1 項前段之規定，適用行為時
        即修正前之舊法。
    (二)按侵占業務上持有物之罪，以其所侵占之他人之所有物係
      因執行業務而持有為構成要件，若非因執行業務而係基於
      租賃關係持有他人之物，縱予侵占，仍與該罪之構成要件
      不符，祇能論以普通侵占罪（最高法院23年上字第1620號
      判例意旨參照）；查本案被告既係基於其與高助公司間之
      租賃契約關係而持有高助公司所有之系爭車輛，即非係因
      替高助公司執行業務關係而持有系爭車輛，是被告縱其目
      的係將系爭車輛用於駕駛計程車之業務行為，亦不使系爭
      車輛成為其業務上所持有之物。是核被告所為，係犯修正
      前刑法第335 條第1 項之普通侵占罪；公訴人認被告係犯
      刑法第336 條第2 項之業務侵占罪，容有誤會，惟被告侵
      占之社會基本事實既屬同一，應依法變更起訴法條。又公
      訴人雖未就被告侵占車輛部分（即不含車牌部分）之犯行
      提起公訴，惟被告係以一行為同時侵占前揭車輛及車牌，
      故該部分犯行與已起訴之部分，具一罪關係，為起訴之效
      力所及，本院自得併予審理。又被告侵占系爭車輛之始點
      為租約到期日之翌日即93年8 月24日，是公訴人當庭更正
      被告之侵占時間為93年4 月29日，亦有誤會，應予以更正
      ，併此敘明。爰審酌被告向他人租借系爭車輛後，竟將其
      所持有之系爭車輛易為所有而予侵占入己，致造成告訴人
      受有損失，自應受相當程度之刑事非難，惟念及其犯後坦
      承犯行，態度尚稱良好，堪認尚有悔意，且已與告訴人達
      成和解，有撤回告訴狀及本票影本各1 份在卷可參（本院
      卷第85至90頁參照），告訴人並願給予被告自新之機會等
      一切情狀，酌情量處如主文所示之刑，並依修正前刑法第
      41條第1 項前段之規定諭知易科罰金之折算標準，以資懲
      儆。末按犯罪在刑法前開修正施行前，而於施行後裁判，
      則其緩刑之宣告，應適用修正後刑法第74條之規定（最高
      法院95年第8 次刑事庭會議決議參照），查被告未曾受有
      期徒刑以上刑之宣告，有臺灣高等法院被告前案紀錄表及
      本院被告院內索引卡紀錄表各1 份在卷可考，其因一時失
      慮致誤蹈法網，經此科刑教訓，應能知所警惕而無再犯之
      虞，且被告業與告訴人達成和解，有前揭撤回告訴狀及本
      票影本在卷可憑，堪認其確有悔意，本院認其所受刑之宣
      告以暫不執行為適當，爰依刑法第74條第1 條第1 款規定
      併予宣告緩刑2 年，以啟自新；然審酌被告恣意侵占向告
      訴人公司所租用之系爭車輛，不惟造成告訴人公司財產上
      之損害，亦足見其法紀觀念淡薄，為促使其日後戒慎其行
      ，本院乃認除前開緩刑宣告外，另有賦予被告一定負擔之
      必要，遂併予諭知被告應向台灣高雄地方法院檢察署指定
      之公益團體、地方自治團體或社區提供60小時之義務勞務
      ，並依刑法第93條第1 項第2 款規定宣告在緩刑期內付保
      護管束，俾能由觀護人予以適當督促，並發揮附條件緩刑
      制度之立意及避免短期自由刑執行所肇致之弊端，以期符
      合
      本件緩刑之目的。
據上論斷，應依刑事訴訟法第273 條之1 第1 項、第284 條之1
、第299 條第1 項前段、第300 條，刑法第2 條第1 項前段、第
74 條 第1 項第1 款、第2 項第5 款、第93條第1 項第2 款、修
正前刑法第33 5條第1 項、第41條第1 項前段，修正前罰金罰鍰
提高標準條例第2 條，刑法施行法第1 條之1 ，現行法規所定貨
幣單位折算新臺幣條例第2 條，判決如主文。
本案經檢察官呂乾坤到庭執行職務。
中　　華　　民　　國　　96　　年　　6　　月　　11　　日
                  刑事第四庭  法　官  陳振嘉
以上正本證明與原本無異。
如不服本判決，應於判決送達後10日內，向本院提出上訴狀。
中　　華　　民　　國　　96　　年　　6 　　月　　11　　日
                              書記官  顏宗貝
附錄本判決論罪科刑之法條
刑法第335條
意圖為自己或第三人不法之所有，而侵占自己持有他人之物者，
處5 年以下有期徒刑、拘役或科或併科1 千元以下罰金。
